【裁判字號】    89,台上,6401
【裁判日期】    891026
【裁判案由】    違反槍砲彈藥刀械管制條例等罪
【裁判全文】
最高法院刑事判決                              八十九年度台上字第六四○一號
    上  訴  人  甲○○
右上訴人因違反槍砲彈藥刀械管制條例等罪案件，不服台灣高等法院台中分院中華民
國八十八年十二月十四日第二審判決（八十八年度上訴字第二三一○號，起訴案號：
台灣彰化地方法院檢察署八十八年度偵字第四八八號），提起上訴，本院判決如左：
    主  文
原判決關於未經許可製造可發射金屬具有殺傷力之空氣槍部分撤銷，發回台灣高等法
院台中分院。
其他上訴駁回。
    理  由
一未經許可製造可發射金屬具有殺傷力之空氣槍部分：
本件原判決認定上訴人甲○○未經許可，於民國七十六年間某日，在台南市某市場，
購入玩具空氣長槍一枝。迨於八十六年十二月間某日，欲持上開空氣長槍獵捕斑鳩，
乃未經許可，在台中縣大里市○○街四一號五樓其住處，將上開空氣長槍之槍管截短
（槍管末端另加裝螺帽），且於槍身後端加裝土造金屬槍托，加以改造成具有殺傷力
可發射金屬之空氣槍。嗣於八十八年一月五日晚上，持上開空氣槍，至彰化縣彰化巿
三村莊六十號，欲與陳進旺談判。因誤認楊榮明停放於該處牆外之小貨車為陳進旺所
有，而持前揭空氣槍朝該小貨車射擊二槍等情。因而撤銷第一審關於未經許可，製造
瓦斯槍部分之判決，改判論處上訴人未經許可，製造可發射金屬具有殺傷力之空氣槍
罪刑，固非無見。
惟查：(一)刑事訴訟法第九十五條第一款規定，訊問被告應先告知犯罪嫌疑及所犯所有
罪名。罪名經告知後，認為應變更者，應再告知。本件檢察官起訴上訴人犯槍砲彈藥
刀械管制條例第十一條第四項之未經許可，持有可發射金屬或子彈具有殺傷力之改造
瓦斯槍罪，原審變更起訴法條，改依同條第一項之未經許可，製造可發射金屬具有殺
傷力之空氣槍罪論處，惟未依上述規定，於調查或審判程序中告知上訴人將有變更罪
名之情事，使其有充分辯論之機會，自欠允洽。(二)事實審法院如未於審判期日，就被
告否認犯罪有利之辯解事項與證據，予以調查，亦不於判決理由內加以論列，率行判
決，則屬於法有違。上訴人於第一審及原審否認有製造可發射金屬具有殺傷力之槍枝
犯行，辯稱：伊於七十六年間購入系爭槍枝時，該槍枝即具殺傷力，平日用來打鳥類
。嗣因怕警察臨檢查獲，乃將原屬準確度較佳之長槍，將槍管予以截短，不但降低槍
枝之準確度，亦降低殺傷力。伊僅變更該槍枝之外觀，並無製造可發射金屬具有殺傷
力之槍枝犯行等情（見第一審卷第二一、四九、八一、八二頁、原審卷第二六頁）。
乃原審就上訴人上開否認犯罪有利之辯解事項與證據，未予以調查，亦未於判決理由
內加以論列，即遽行判決，自有調查未盡及理由不備之違誤。以上或為上訴意旨所指
摘，或為本院得依職權調查之事項。上訴人上訴意旨指摘原判決關於未經許可，製造
可發射金屬具有殺傷力之空氣槍部分不當，非無理由，應認有發回更審之原因。
二恐嚇危害安全部分：
按刑事訴訟法第三百七十六條所列各罪之案件，經第二審判決者，不得上訴於第三審
法院，法有明文。上訴人恐嚇危害安全部分，原審係依刑法第三百零五條論處罪刑，
核屬刑事訴訟法第三百七十六條第一款之案件。依首開說明，既經第二審判決，自不
得上訴於第三審法院，上訴人竟復提起上訴，顯為法所不許。其此部分上訴不合法，
應予駁回。
據上論結，應依刑事訴訟法第三百九十五條前段、第三百九十七條、第四百零一條，
判決如主文。
中      華      民      國    八十九    年      十      月    二十六    日
                              最高法院刑事第七庭
                                  審判長法官  吳  雄  銘
                                        法官  池  啟  明
                                        法官  石  木  欽
                                        法官  郭  毓  洲
                                        法官  吳  三  龍
      右正本證明與原本無異
                                              書  記  官
中      華      民      國    八十九    年     十一     月      二      日


司法院資訊處製作；財團法人民間司法改革基金會備份。
